【裁判字號】    88,易,3385
【裁判日期】    890613
【裁判案由】    竊佔
【裁判全文】
臺灣臺南地方法院刑事判決                        八十八年度易字第三三八五號
    公  訴  人  臺灣台南地方法院檢察署檢察官
    被      告  乙○○
    選任辯護人  陳正芳
右列被告因竊佔案件，經檢察官提起公訴 (八十八年度偵字第一三七一九號)，本院
判決如左：
    主  文
乙○○意圖為自己及他人不法之利益，而竊佔他人之不動產，累犯，處罰金伍仟元，
如易服勞役，以參佰元折算壹日。
    事  實
一、乙○○曾因違反懲治盜匪條例案件，經台灣台北地方法院民國七十九年五月十一
    日以七十九年度重訴字第一二號判處有期徒刑七年六月，經減刑後，應執行有期
    徒刑五年，甫於八十四年五月十六日執行完畢，猶不知悔改，復意圖為自己及金
    龍無線電計程車司機之不法利益，自八十八年八月二十日起，迄同年十一月十五
    日止，竊佔原由台南市政府代管之台南市○○區○○段九三號如附圖所示Ａ部分
    面積０‧００二八公頃之省有土地（精省後，改為國有土地並自八十八年十月一
    日起，移由國有財產局管理）用以擺設貨櫃屋及檳榔攤，提供金龍無線電計程車
    司機休息之用。
二、案經台南市警察局第四分局報告臺灣台南地方法院檢察署偵查起訴。
    理  由
一、訊據被告固坦承於前揭時期，未經台南市政府同意，擅自佔用前揭土地擺設貨櫃
    屋及檳榔攤，惟否認有不法意圖，並辯稱：台南市政府曾經允許伊八十八年十月
    一日前遷移，足見台南市政府事後已經同意被告使用該土地云云。經查：(1)台南
    市○○區○○段九三號如附圖所示Ａ部分面積０‧００二八公頃之土地於八十八
    年十月一日之前屬台灣省政府所有，交台南市政府管理，同年十月一日以後移由
    國有財產局管理等情，有台南市政府八九南市財產字第二０四三五０號函、土地
    登記謄本各件在卷可稽。(2)被告自民國八十八年八月二十日起，迄同年十一月十
    五日止，未經具有管理權之台南市政府同意，擅自佔用台南市政府代管臺灣省所
    有之台南市○○區○○段九三號如附圖所示Ａ部分土地擺設貨櫃屋及檳榔攤等情
    ，業據證人甲○○即台南市政府財政局財產課課長到庭證述明確，並經台南市政
    府提出八九南市財產字第二０二０二八號函、台南市○○區○○段九三號地籍圖
    及照片十三張各件在案可稽，復有台南市台南地政事務所土地實測圖二紙在卷足
    憑，另本院於八十八年十二月三十一日勘驗時，被告確已搬離前開土地等情，有
    本院八十八年十二月三十一日勘驗筆錄在卷可稽，經核與被告自白相符，被告此
    部分自白與事實相符，堪以採信。(3)被告自承佔用前揭土地之初，已知土地非其
    所有，其於未知土地所有權歸屬情形下，仍為其自己及金龍計程車行司機休憩而
    擅自佔用該土地使用，顯具不法利益之意圖，其辯稱並無不法意圖，自不可採。
    (4)按竊佔罪係即成犯，苟被告乘人不知，擅自佔用他人不動產，侵害他人就該不
    動產之支配權之際，竊佔罪即已成立。被告於佔用之初，既未得被害人即土地管
    理人台南市政府之同意，其佔據使用該地之行為即已成立竊佔罪。縱被害人事後
    同意被告於八十八年十月一日之前搬離交還該土地，亦無解於被告竊佔罪之成立
    。被告所辯，尚不足採。本件事證明確，被告犯行堪以認定。
二、核被告所為係犯刑法第三百二十條第二項之竊佔罪。被告前因懲治盜匪條例案件
    ，經法院判處有期徒刑五年，於八十四年五月十六日執行完畢，五年內再犯有期
    徒刑以上之罪，為累犯，依法加重其刑。爰審酌被告犯罪動機在於為己及同事覓
    一休憩地方，竊佔時間約三月，並非長久，且經市政府通知後，現已自行搬離、
    犯罪危害社會非鉅，惡性非重、犯罪後坦承部分犯行，犯罪後態度尚佳等一切情
    狀，量處如主文所示之刑，並諭知易服勞役之標準。
據上論斷，應依刑事訴訟法第二百九十九條第一項前段，刑法第三百二十條第二項、
第四十七條、第四十二條第二項，罰金罰鍰提高標準條例第一條前段、第二條，判決
如主文。
本案經檢察官周文祥到庭執行職務
中      華      民      國    八十九    年      六      月     十三     日
                                  臺灣臺南地方法院刑事第四庭
                                          法  官    張  意  聰
                                          法  官    吳  坤  芳
                                          法  官    卓  穎  毓
右正本證明與原本無異。
如不服本判決，應於判決送達後十日內，向本院提出上訴狀。
                                          書記官    黃  子  起
中      華      民      國    八十九    年      六     月      十四     日


司法院資訊處製作；財團法人民間司法改革基金會備份。
